【裁判字號】    88,訴,1754
【裁判日期】    890306
【裁判案由】    業務過失致死
【裁判全文】
臺灣臺北地方法院刑事判決                        八十八年度訴字第一七五四號
    公  訴  人  臺灣臺北地方法院檢察署檢察官
    被      告  丙○○
    選任辯護人  陳石山
右列被告因業務過失致死案件，經檢察官提起公訴（八十八年度偵字第一二○八二號
)，本院判決如左：
    主  文
丙○○從事業務之人，因業務上之過失致人於死，處有期徒刑陸月。緩刑參年。
    事  實
一、丙○○係世堡企業有限公司（下稱世堡公司）之領班，為從事業務之人。緣榮電
    股份有限公司（下稱榮電公司）於民國八十七年間向臺灣電力股份有限公司（下
    稱臺電公司）臺北市區營業處承攬南工區配電外線工程後，於同年七月再轉包予
    世堡公司施作。丙○○乃於八十八年四月九日上午八時許，帶領八名工人前往臺
    北市○○○路二六○巷三號前，打開路面之人孔蓋進入工作井中施工，迨中午十
    二時許午餐休息時，本應注意將施工中之人孔蓋蓋回，以防止他人不慎墜落，造
    成危險，且依當時情形並無不能注意之情事，竟疏未注意，未將人孔蓋蓋回，與
    其餘六名工人貿然離開施工現場，僅留一名工人乙○○在現場，又未囑咐乙○○
    不得離開人孔，乙○○見工程車後方之安全桶遭路人移動，而至工程車後方排列
    安全桶，該處無法看見前方施工人孔之狀況，適年逾七十七歲之老嫗章湘華行經
    人孔處時，不慎自人孔跌落工作井中，經發現後送醫急救，迄同年四月十三日急
    救無效，因顱內出血不治死亡。
二、案經被害人章湘華之子甲○○訴由臺北市政府警察局大安分局報請台灣台北地方
    法院檢察署檢察官偵查起訴。
    理  由
一、訊據被告對於其係現場施作工程人員之領班，事發當時未將施工中之人孔蓋蓋回
    ，僅留乙○○一人在施工現場，致被害人章湘華自人孔蓋跌落工作井中，經送醫
    急救仍不治死亡等事實固供認不諱，惟否認有業務過失致人於死之犯行，辯稱：
    伊於現場所作之安全設施已達標準，因電纜外皮已切除，惟恐裸露在外之絕緣半
    導體及銅線遭人孔中之污水與沼氣浸濕，影響送電品質，故未將人孔蓋蓋回，又
    人孔直徑僅八十公分，四周尚有電纜線等物，不知被害人為何會自該人孔跌落，
    恐係被害人意圖自殺所致，伊並無過失云云。經查：
    （一）右揭事實，業據告訴人甲○○指訴甚詳，並有現場照片十六張附卷可稽，
          而被害人章湘華確因跌落人孔工作井中致死亡，亦經臺灣臺北地方法院檢
          察署檢察官督同法醫相驗屬實，製有相驗屍體證明書、驗斷書以及勘驗筆
          錄在卷足稽。又依臺北市政府勞工局勞動檢查處之意見，認為世堡公司員
          工離開現場前未將工作井人孔蓋復原，該公司相關人員已涉嫌觸犯業務過
          失刑責，此有該處八十八年八月二十五日北市勞檢一字第八八六一三九三
          七○○號函附卷可稽。
    （二）被告雖辯稱，該人孔蓋直徑僅八十公分，深約一公尺，四周又設置有電纜
          等線路，殊難想像被害人如何不慎跌入，本件意外或為被害人之自殺行為
          所致。惟據證人即留在施工現場之工人乙○○於審理中證稱「（問：現場
          除拖鞋外，還有看到何物？）死者買的便當也在洞裡，便當是滿的，還有
          皮包，皮包裡有菜及卡，塑膠袋裝者，這些都在洞裡面。」等語，並參酌
          現場照片，自意外現場留有被害人所著之拖鞋，以及被害人所購買尚未食
          用之便當等情以觀，本件被害人跌入人孔顯非自殺。蓋若欲自殺，焉有先
          購買便當，進而脫下鞋子、手持便當，選擇施工中之窄小洞口跳入自殺之
          理？是被告上開推測，尚屬無據。又被害人年近八十，縱無疾病，肢體關
          節、行動能力或視力功能等恐怕均已衰退至一定程度，不難想像其行經該
          處，因地面放置各項施工工具、安全桶、電纜線路之複雜現場，繞來繞去
          之際，未及注意人孔，又無人在現場提醒其留意，致不慎跌入人孔較為合
          理。
    （三）依臺電公司「承攬人工作安全衛生手冊」第二章外線及挖掘工作安全手則
          中，2.2挖掘進入人孔（手孔）工作安全手則之2.2.1規定：「打開之人孔
          手孔蓋或開口部，必須有適當之圍柵及警告標示燈，作業中止或完成，應
          立即蓋回，以防他人墜落之危險」，榮電公司既向臺電公司承攬外電配線
          工程，世堡公司復向榮電公司承包，交由被告等人至現場施作，則基於施
          工契約規範，被告身為施工現場之領班，自應注意前揭工作安全衛生手冊
          之相關規定。被告雖辯稱施工中途現場人孔蓋未覆蓋，係因電纜線外皮已
          切除，絕緣半導體及銅線部分已裸露在外，在未包紮密封後，如放入人孔
          內。易受污水及沼氣等滲入而遭受浸蝕及破壞，影響供電品質，故未覆蓋
          人孔蓋云云，並由證人戊○○提出臺電公司「地下配電線路施工規範」一
          份為證。惟依上述「承攬人工作安全衛生手冊」之規定，作業中止者應立
          即將人孔蓋蓋回現場，本件被告等人午休時間欲離去購置便當，當屬「作
          業中止」之狀態，不論裸露在外之電纜線受潮與否，仍應將人孔蓋蓋回以
          防止意外發生，況依被告所提出之「地下配電線路施工規範」，針對裸露
          銅線易受污水、沼氣侵蝕之缺點，該規範亦建議其他措施可供改善運用，
          詎被告於作業中止之情形下未將人孔蓋蓋回，因而致被害人不慎跌入死亡
          ，被告應有過失，其理甚明。
    （四）當日中午留在現場之證人乙○○於審理中證稱：「（問：當天為何走車後
          面？）因看到有車子進來，所以才去把桶子排好。」、「（問：你放桶子
          那邊，看不到人孔？）是看不到。」、「（問：你用何姿勢去排的？為何
          無法看到人走過來？）我看不到，車子擋到。」、「（問：你是否因為排
          放桶子，所以看不到人孔蓋？）對。」等語；證人丁○○、己○○、林日
          山等人於審理中均證稱未看見被害人跌入人孔等情以觀，本件係因證人林
          錦成至工程車後方排列安全桶、視線遭工程車遮蔽之際，適被害人行經該
          處無人警告而不慎跌入，核與被告所認警方所繪製之現場圖中工程車之位
          置錯誤（按：工程車之位置在「大樓管理櫃檯」下方），應以證人張瑞仁
          所繪製者為準（按：工程車並未超過「大樓管理櫃檯」的巷子）之供述相
          符，惟對於被告過失之成立並無影響。
    （五）縱上所述，本件當係因證人乙○○至工程車後方排列安全桶，人孔蓋現場
          處於無人看守之狀況，致被害人行經該處跌落死亡。從而被告於施工中止
          期間應注意督導施工人員將人孔蓋蓋回，而依當時情形，又無不能蓋回之
          情事，竟未將之蓋回，其顯有應注意能注意而不注意之過失，並與被害人
          之死亡結果有因果關係，是其所辯要無可採，本件事證明確，被告之犯行
          堪予認定。
二、被告丙○○係世堡公司之領班，負責配電工程之施作，為從事業務之人。核其所
    為，係犯刑法第二百七十六條第二項之業務過失致人於死罪。爰審酌被告之品行
    尚佳、智識程度、過失程度、所生危害、犯罪後迄未賠償被害人家屬喪葬費用，
    犯後仍執詞否認過失之態度及其他一切情狀，量處如主文所示之刑，以資懲儆。
    末查被告前未曾受有期徒刑以上行之宣告，有臺灣高等法院檢察署刑案紀錄簡覆
    表附卷可稽，經此刑之宣告後，應知警惕而無再犯之虞，本院因認暫不執行其刑
    為當，予以宣告緩刑三年，以啟自新。
據上論斷，應依刑事訴訟法第二百九十九條第一項前段，刑法第二百七十六條第二項
、第七十四條第一款，罰金罰鍰提高標準條例第一條前段，判決如主文。
本案經檢察官謝名冠到庭執行職務。
中      華      民      國    八十九    年      三      月      六      日
                                    臺灣臺北地方法院刑事第三庭
                                        法  官  丁  蓓  蓓
右正本證明與原本無異
如不服本判決，應於判決送達後十日內，向本院提出上訴狀。
                                        書記官  楊  秋  鈴
中      華      民      國    八十九    年      三      月      十四    日
附錄本案論罪科刑法條全文：
刑法第二百七十六條
因過失致人於死者，處二年以下有期徒刑、拘役或二千元以下罰金。
從事業務之人，因業務上之過失致人於死者，處五年以下有期徒刑或拘役，得併科三
千元以下罰金。


司法院資訊處製作；財團法人民間司法改革基金會備份。
